臺灣屏東地方法院交通事件裁定　　　　100年度交聲字第342號
原處分機關　交通部公路總局高雄區監理所屏東監理站
法定代理人　郭政雄
異　議　人　呂文賢
即受處分人
上列異議人因違反道路交通管理處罰條例事件，對於交通部公路
總局高雄區監理所屏東監理站民國100 年10月3 日所為之處分（
原處分案號：屏監違字第裁82-V00000000號），聲明異議，本院
裁定如下：
    主  文
異議駁回。
    理  由
一、原處分意旨略以：異議人即受處分人（下稱異議人）呂文賢
    ，於民國100 年7 月5 日18時40分許，騎乘車牌號碼TXM-55
    0 號輕型機車，行經屏東市○○路、自立南路口（公園旁）
    時，因有「號牌不依指定位置懸掛」之違規事實，為警掣單
    舉發，嗣原處分機關即交通部公路總局高雄區監理所屏東監
    理站認異議人上開情形，違反道路交通管理處罰條例第12條
    第1 項第7 款之規定，爰裁處罰鍰新臺幣（下同）5,400 元
    ，並依同條第2 項規定，吊銷汽車牌照等語。
二、聲明異議意旨略以：其不知道車輛裝置旋轉架是違法的，因
    係之前友人之子借去而裝的，且騎機車時從未將車牌掀起，
    照片中係員警掀的，員警舉發時已令其改正，其也有去換，
    為何還要科處如此高罰鍰並吊銷車牌等語。
三、按汽車號牌懸掛位置，除原設有固定位置外，應依下列規定
    懸掛固定：三、機器腳踏車及拖車號牌每車一面，應正面懸
    掛於車輛後端之明顯適當位置。但汽缸總排氣量550 立方公
    分以上之大型重型機器腳踏車號牌自中華民國96年11月1 日
    起每車2 面，應正面懸掛於車輛前後端之明顯適當位置；其
    前方號牌並得以直式或橫式之懸掛或黏貼方式為之；汽車號
    牌不得變造損毀、塗抹或粘貼其他材料、加裝邊框或霓虹燈
    、裝置旋轉架、顛倒懸掛或以安裝其他器具之方式使不能辨
    認其牌號，並不得以他物遮蔽，如有污穢，致不能辨認其牌
    號時，應洗刷清楚。汽車號牌有裁剪或扭曲懸掛者，以損毀
    號牌論，道路交通安全規則第11條第1 項第3 款、第2 項定
    有明文。次按汽車有已領有號牌而未懸掛或不依指定位置懸
    掛情形者，處汽車所有人新臺幣3,600 元以上10,800元以下
    罰鍰，並禁止其行駛；前項第7 款之牌照吊銷之，道路交通
    管理處罰條例第12條第1 項第7 款、第2 項亦有明文。又依
    違反道路交通管理事件統一裁罰基準表規定，駕駛人有已領
    有號牌而未懸掛或不依指定位置懸掛，期限內繳納或到案聽
    候裁決者，應予裁處罰鍰新臺幣5,400 元。末依道路交通安
    全規則第2 條第1 項第1 款規定，汽車指在道路上不依軌道
    或電力架線而以原動機行駛之車輛（包括機器腳踏車），故
    機車所有人亦應依上揭規定為之。
四、經查：
(一)、異議人於上開時、地，騎乘其所有之車牌號碼TXM-550 號輕
    型機車，行經屏東市○○路、自立南路口時，因該機車之號
    牌使用活動車架，而有號牌不依指定位置懸掛之違規行為，
    為警掣單舉發，並經原處分機關依道路交通管理處罰條例第
    12條第1 項第7 款、第2 項規定，裁處罰鍰5, 400元，並吊
    銷牌照等情，為異議人所不爭執，並有屏東縣政府警察局屏
    警交字第V00000000 號舉發違反道路交通管理事件通知單、
    交通部公路總局高雄區監理所屏東監理站屏監違字第裁82-V
    00000000號違反道路交通管理事件裁決書、屏東縣政府警察
    局100 年8 月30日屏警交字第1000047306號函及違規採證照
    片2 張在卷可證（見本院卷第5 、7 、10、11頁），上開事
    實，堪以認定。
(二)、按汽車懸掛牌照（即號牌），旨在便利交通管理機關及犯罪
    偵查機關辨識汽車及其所有人之用，諸如交通違規事件、使
    用汽車所為犯罪案件（如機車搶奪）、機車失竊案件等均屬
    適例，若汽車之牌照裝置於活動支架或旋轉架上，而非固定
    懸掛，從而得依汽車駕駛人或所有人之需要或意願以決定是
    否於行駛中或停放時顯露牌照者，則上述汽車裝置牌照之規
    範目的將遭架空侵蝕殆盡，自屬上述號牌未依指定位置懸掛
    之違規行為，此觀道路交通安全規則第11條第1 項第3 款前
    段明定：「汽車號牌懸掛位置，除原設有『固定』位置外，
    應依下列規定懸掛『固定』：機器腳踏車及拖車號牌每車一
    面，應正面懸掛於車輛後端之明顯適當位置。」益明，亦即
    ，已領有號牌之機器腳踏車，如設有號牌固定位置者，即應
    正面固定懸掛於設定之固定位置，如未設有固定位置者，則
    應正面懸掛於車輛後端之明顯適當位置。違反此一懸掛規定
    者，即應依上開道路交通管理處罰條例之規定處罰。且交通
    部96年4 月26日交路字第0960028650號函釋亦認：車輛號牌
    擅自裝置可控制變動之旋轉架上，無論其行駛有無操作使用
    ，已屬道路交通管理處罰條例第12條第1 項第7 款「已領有
    號牌不依指定位置懸掛」之違規行為。本件異議人所有之上
    開機車之號牌確實係以螺絲鎖在可上下翻動號牌之活動式支
    架上，此為異議人所不爭執，又該號牌安裝位置雖係在原廠
    設置之檔泥板上方，然該號牌可上下轉動、調整所呈現角度
    ，有警方拍攝之違規採證相片2 張在卷可稽（見本院卷第11
    頁），揆諸前揭說明，顯與道路交通安全規則所定懸掛「固
    定」位置不符，而屬道路交通管理處罰條例第12條第1 項第
    7 款所定「領有號牌而不依指定位置懸掛」之違規行為至明
    ；且異議人所辯其騎乘該機車時未曾將號牌翻起等語，並不
    影響其違規行為之認定。至於異議人所辯其事後已依員警之
    指示換掉該旋轉架乙節，縱認屬實，然異議人於上開時間、
    地點，既確有已領有號牌而不依指定位置懸掛之違規行為，
    縱其事後自行改正，仍不能解免其違規責任，附此敘明。
(三)、復按違反行政法上義務之行為，非出於故意或過失者，不予
    處罰，行政罰法第7 條第1 項定有明文。又按人民違反法律
    上之義務而應受行政罰之行為，法律無特別規定時，雖不以
    出於故意為必要，仍須以過失為其責任條件。但應受行政罰
    之行為，僅須違反禁止規定或作為義務，而不以發生損害或
    危險為其要件者，推定為有過失，於行為人不能舉證證明自
    己無過失時，即應受處罰，司法院大法官會議釋字第275 號
    解釋參照。從而，對於性質屬於行政罰之交通違規事件，以
    行為人有過失時即得依法予以處罰，尚不因行為人無故意即
    可解免其責。異議人雖稱上開機車之活動車架並非其所裝等
    語，然道路交通管理處罰條例第12條第1 項第7 款、第2 項
    之處罰係以汽（機）車所有人為對象，而非處罰違規行為人
    ，是異議人既為上開交通違規機車之所有人，即為本條項所
    規範之受罰主體；又異議人既係上開機車之所有人，本負有
    隨時注意其車牌之懸掛有無符合規定之義務，是以縱使本件
    並非異議人故意將其上開機車之號牌裝在活動支架上乙節屬
    實，然其於發現上開機車有前述違規情形後，竟未予改善至
    合法之狀態，顯有過失，自應負起本件違規責任。
(四)、至於異議人雖另稱其不知道有此法令云云，然按不得因不知
    法規而免除行政處罰責任；但按其情節，得減輕或免除其處
    罰，行政罰法第8 條定有明文。而道路交通管理處罰條例及
    道路交通安全規則均係經依法公告之法令，本案異議人既考
    領有駕駛執照，其於駕車上路前自應詳知道路交通法規，尚
    不得以不知有前開規定為理由，免除其行政裁罰責任，附此
    敘明。
五、綜上所述，本件異議人確有於前揭時、地，騎乘上開機車，
    有號牌不依指定位置懸掛之違規事實，堪以認定。從而，原
    處分機關依道路交通管理處罰條例第12條第1 項第7 款、第
    2 項規定及違反道路交通管理事件統一裁罰基準表，裁處異
    議人罰鍰5,400 元，及吊銷其牌照，核無違誤。異議人聲明
    異議，指摘原處分不當，為無理由，應予駁回。
六、爰依道路交通管理處罰條例第87條第2 項、道路交通事件處
    理辦法第18條規定，裁定如主文。
中    華    民    國   100    年    11    月    15    日
                   交通法庭    法  官  陳秀慧
以上正本證明與原本無異。
如不服本裁定應於收受送達後5 日內向本院提出抗告書狀敘述抗
告之理由抗告於台灣高等法院高雄分院。
中    華    民    國   100    年    11    月    15    日
                                書記官  蔡語珊